最高法院刑事判決　　　　　　　一○○年度台上字第二四三號
上　訴　人　戴志明
選任辯護人　王寶蒞律師
上　訴　人　楊國傳
選任辯護人　林達傑律師
上　訴　人　李昱穎
選任辯護人　孫大龍律師
上列上訴人等因違反毒品危害防制條例等罪案件，經台灣高等法
院中華民國九十九年七月三十日第二審更審判決（九十八年度上
重更(四)字第二四號，起訴案號：台灣基隆地方法院檢察署九十一
年度偵字第一九六一、一九六二、一九六三、一九六四、二二一
七、二六二三、四五八○號，九十一年度偵緝字第二四四號），
其中楊國傳、李昱穎不服提起上訴，戴志明部分依職權逕送審判
，視為已提起上訴，本院判決如下：
    主  文
原判決撤銷，發回台灣高等法院。
    理  由
本件原判決撤銷第一審關於上訴人楊國傳、戴志明及李昱穎所為
科刑之判決，改判依刑法修正前之連續犯、想像競合犯及牽連犯
從一重論處楊國傳共同連續販賣第一級毒品罪刑（處死刑），論
處戴志明共同運輸第一級毒品罪刑（處無期徒刑），論處李昱穎
共同連續販賣第一級毒品及共同運輸第三級毒品二罪刑（依序處
無期徒刑及有期徒刑五年）。固非無見。
惟查：（一）、科刑之判決書，須將認定之犯罪事實詳記於事實
欄，然後於理由欄內，逐一說明其所憑之證據及認定之理由，使
事實與理由兩相一致，方為合法。若應記載於判決理由之事項不
予記載，即為判決理由不備，足以構成撤銷之原因。原判決事實
欄記載林金興（綽號「林董」）於民國九十一年三月中旬，在大
陸福建廈門地區，與莊良賢、楊國傳謀議而取得共識，三人共同
意圖營利並基於走私管制物品進口及運輸第一級毒品海洛因進入
台灣販賣之犯意聯絡及行為分擔，由楊國傳回台負責安排接運海
洛因之船舶，並負責提供海洛因登陸後之藏匿處，莊良賢則負責
毒品進入台灣後之銷售事宜等情；然理由內，就此部分事實認定
所憑之依據，竟未置一詞，已嫌理由不備。又原判決於理由內，
雖另依憑楊國傳自承介紹戴志明至大陸與林金興洽談海運走私毒
品之路線，使戴志明因此加入本件運輸、走私毒品犯行，並輾轉
仲介接運毒品之漁船，且於戴志明載運毒品返回後，出面允諾新
台幣五十萬元酬勞，委託余國明、張建福、陳文玉共同先將海洛
因移置其駕駛之汽車內，繼自行租屋藏放，嗣復承莊良賢之意，
輾轉將該處鑰匙交予李昱穎，由李昱穎依莊良賢指示，將該海洛
因另運輸至李昱穎女友陳小惠在宜蘭市之租住處，並陸續販賣交
付部分海洛因與買受之人等情，認倘楊國傳僅意在運輸毒品，當
無可能另出資租屋藏置走私之毒品，且其明知林金興等人走私本
件大量海洛因磚入境，不可能為供己用，而係為販售甚明，竟為
賺取酬庸，仍藏置該等毒品，最後將該藏毒處所之鑰匙交予莊良
賢所指定之李昱穎，使李昱穎得以順利販售予陳登岳等人，足徵
楊國傳確具共同販賣海洛因之犯意而有所分工云云。然運輸海洛
因與販賣海洛因係屬二事，運輸海洛因之人，縱明知所載運之海
洛因係預備供販賣之用，苟就販賣海洛因犯行並未分擔任何構成
要件之行為，亦無犯意聯絡，要難因此課予共同販賣罪責。楊國
傳上開介紹戴志明參與私運海洛因入境台灣、出面付酬託運走私
入境之海洛因、租屋藏放海洛因及交付該屋鑰匙予李昱穎轉運海
洛因至他處等各節，與販賣該等海洛因犯行似乏直接明顯之關聯
，究如何憑以認定楊國傳對李昱穎轉運海洛因後依莊良賢指示販
賣海洛因之行為，有犯意聯絡、行為分擔，而應負販賣海洛因之
共同正犯罪責，原判決未為必要之說明，亦有理由欠備之違法。
（二）、原判決以楊國傳將持有之本件改造手槍、制式半自動手
槍及子彈，交予戴志明，二人基於私運管制物品進、出口及意圖
供自己犯罪之用，由戴志明駕船攜帶該槍、彈，至台灣領海外我
國專屬經濟海域之公海上，交予上開大陸地區之人士等情，而對
彼等二人論以懲治走私條例第二條之私運管制物品進、出口罪，
即意指楊國傳、戴志明對該槍、彈並非單純持有，而已有運送之
行為。如果無訛，則彼等二人應同時亦觸犯槍砲彈藥刀械管制條
例第七條第三項、第八條第三項及第十二條第三項之意圖供犯罪
之用而運送槍、彈罪，此本院於第三次發回更審要旨業已指明（
見本院九十六年度台上字第七二四○號判決第十四頁(二)），且各
該條例所處罰者，係意圖供犯罪所用之製造、販賣或運輸等行為
，並不及於單純持有。乃原判決竟認彼等除上開私運管制物品進
、出口罪外，因意圖供犯罪之用而「持有」各該槍、彈，並援引
上開各該規定，對彼等論以各該條例所無之意圖供犯罪之用而「
持有」槍、彈罪，顯有判決理由矛盾及適用法則不當之違法。（
三）、有罪判決所載之事實及理由，暨判決理由間之說明，前後
均須互相一致，復須與卷內之證據資料相適合，否則即屬判決理
由矛盾之違法。原判決事實認定戴志明於與林金興、莊良賢、楊
國傳等人謀議私運海洛因入境台灣之階段，即因林金興、莊良賢
擔心在台灣北部海域，負責向自北韓運送海洛因之母船接駁海洛
因，再轉交予入境台灣小船之俗稱「中桶」船舶上人員，熟識、
信任度均不足，恐有走漏風聲之虞，而共同計畫買兇殺害中桶船
舶人員，並棄屍、燬船以滅跡等情，雖於理由內併引戴志明於偵
查中之供述及於原審第二次更審審理時之自白，資為此部分事實
之論據。然原判決所援引之戴志明偵查供述係謂其於中桶船舶人
員遇害後，載運海洛因入境台灣回港，楊國傳至其住處時，其曾
質問楊國傳何以殺害上開人員，據楊國傳告知係依「林董」囑咐
所為等語（見原判決第三十一頁倒數第六行至第四行），另戴志
明自白則謂楊國傳曾向其探詢謝金郎是否可靠，並表示因該次毒
品數量龐大，擔心走漏風聲，林金興和莊良賢交代中桶船舶部分
須妥善處理，必要時該船舶運費可以省下不付，當時其即隱約知
悉林金興和莊良賢指示楊國傳殺人滅口等情（見原判決第三十六
頁第二十至二十三行）。上揭供述證據苟屬非虛，似僅足證明楊
國傳事先知悉林金興等人殺害該中桶船舶人員之計畫，尚無從憑
以認定戴志明就該殺人犯行部分亦參與謀議。原判決未加細繹探
求，遽執為戴志明參與殺人部分犯行之不利證據，亦有證據上理
由矛盾之違誤。（四）、有罪判決書所記載之犯罪事實，為論罪
科刑適用法律之基礎，故凡於適用法律有關之重要事項，必須詳
加認定，明確記載，然後於理由內敘明犯罪事實所憑之證據及認
定之理由，始足為適用法律之依據。原判決對本件李昱穎運送海
洛因之行為，認除成立運輸第一級毒品罪外，同時並論以懲治走
私條例第三條第一項之運送走私物品罪，然事實欄就李昱穎是否
知悉該海洛因係楊國傳等人走私進口之管制物品，並未認明記載
，已不足為適用法律及判斷其適用當否之依據，且於理由內就此
部分事實亦未為任何必要之說明，自屬理由不備。（五）、原判
決理由說明李昱穎運輸並販賣海洛因，有方法、結果之牽連關係
，乃適用最有利於李昱穎之行為時修正前刑法第五十五條牽連犯
之規定，對李昱穎從一重以其目的行為即販賣海洛因罪處斷。而
依原判決認定之事實，李昱穎運送之海洛因固多達百餘公斤，然
前後多次販賣予他人者，僅其中三十七塊，每塊三百五十公克，
共約十二公斤餘。乃原判決量刑時，卻謂李昱穎雖係聽命於莊良
賢，且犯後尚能坦承犯行，但其共同運輸、「販賣」之海洛因多
達百餘公斤，對社會治安之危害不容輕忽，因認本應處以極刑，
然其自白犯行，適用毒品危害防制條例第十七條規定減輕其刑，
故處以無期徒刑云云，其所考量李昱穎犯罪情節，關於販賣海洛
因數量一節，似與事實不符，因此所為刑之量定，自難謂為適合
。（六）、原判決併引李昱穎於偵查中所為依莊良賢指示至中部
中港路向不詳姓名者拿取「六包東西」返回宜蘭藏放之供述，資
為認定李昱穎運輸愷他命犯行論據之一，並以李昱穎已於偵、審
中自白此部分犯行，而適用最有利於李昱穎之裁判時毒品危害防
制條例第十七條第二項規定，對之減輕其刑。然李昱穎於原審具
狀陳明其取得該「六包東西」時，並不知係愷他命（見原審卷一
第二一二頁），似否認明知該等物品係愷他命而為運送之運輸愷
他命犯行，原判決對李昱穎所辯上情是否屬實，恝而不論，亦未
說明不採之理由，遽對李昱穎此部分被訴事實為科刑之判決，並
執為適用上開自白減輕其刑規定之依據，同有判決理由不備之瑕
疵。以上，或為上訴意旨所指摘，或係本院得依職權調查之事項
。原判決上述之違背法令影響於事實之確定，本院無可據以為裁
判，應認原判決有發回更審之原因。又楊國傳於九十九年十月八
日具狀向本院聲請依刑事妥速審判法第七條規定減輕其刑，更審
時宜併注意及之，附此指明。
據上論結，應依刑事訴訟法第三百九十七條、第四百零一條，判
決如主文。  
中    華    民    國  一○○  年    一    月   十三   日
                      最高法院刑事第二庭
                          審判長法官  張  淳  淙  
                                法官  劉  介  民  
                                法官  蔡  彩  貞  
                                法官  陳  世  雄  
                                法官  魏  新  和  
本件正本證明與原本無異
                                      書  記  官  
中    華    民    國  一○○  年    一    月   十四   日
                                                      V